【裁判字號】    98,停,12
【裁判日期】    980917
【裁判案由】    聲請停止執行
【裁判全文】
臺中高等行政法院裁定
                                        98年度停字第12號
聲  請  人  甲○○
代  理  人  洪主雯  律師
相  對  人  法務部行政執行署臺中行政執行處
代  表  人  乙○○
代  理  人  戊○○
相  對  人  法務部行政執行署宜蘭行政執行處
代  表  人  丙○○
相  對  人  財政部臺灣省中區國稅局
代  表  人  丁○○
代  理  人  己○○
            庚○○
            辛○○
上列當事人間因聲請停止執行事件，聲請人聲請停止原處分之執
行，本院裁定如下：
    主  文
聲請駁回。
聲請程序費用由聲請人負擔。
    理  由
一、聲請人聲請意旨略以：本件相對人財政部臺灣省中區國稅局
    所屬沙鹿稽徵所於民國（下同）95年1月間以聲請人滯納贈
    與稅為由，將本件移送相對人法務部行政執行署臺中行政執
    行處（下稱臺中行政執行處）強制執行（案號為95年度贈稅
    執特專字第17778號），雖因鄭永龍對課稅處分提起行政救
    濟，相對人臺中行政執行處於95年11月8日發函停止對聲請
    人之執行，然嗣於96年8月16日囑託相對人法務部行政執行
    署宜蘭行政執行處（下稱宜蘭行政執行處）執行聲請人位於
    基隆市○○區○○段1359、1415、1415-1、1415-2地號等4
    筆土地，又於97年6月30日追加執行聲請人所有基隆市○○
    區○○段5205建號建物及其共用部分，期間沙鹿稽徵所於97
    年2月13日以中區國稅沙鹿四字第0970000764號函陳稱「有
    關義務人鄭永龍贈與稅行政執行案件，因復查重核確定，惠
    請對鄭君就本案本稅新台幣（下同）3,229,792元停止執行
    ，對受贈人甲○○更正欠稅金額為本稅3,229,792元，並請
    就本稅繼續執行」等語為由，函請相對人臺中行政執行處續
    行對聲請人執行，並於97年7月7日、97年8月19日分別作成
    執行命令扣押聲請人薪資及存款並送達。然聲請人受讓鄭永
    龍所有茂翔公司及冠林公司之股票各88萬股，乃抵償鄭永龍
    向聲請人借貸1千餘萬元之債務，非無償贈與，相對人財政
    部臺灣省中區國稅局對聲請人課徵贈與稅顯於法不合，聲請
    人已向鈞院提起債務人異議之訴，則於該案判決確定前，實
    有聲請裁定停止前揭行政執行程序之必要，爰依行政執行法
    第26條準用強制執行法第18條第2項規定，聲請願供擔保，
    請准裁定停止臺中行政執行處95年度贈稅執特專字第17778
    號及宜蘭行政執行處96年度助執字第351號贈與稅行政執行
    程序。
二、經查，本件聲請人因贈與稅事件，經相對人財政部臺灣省中
    區國稅局所屬沙鹿稽徵所於95年1月間以聲請人滯納贈與稅
    為由，將本件移送相對人臺中行政執行處強制執行。嗣聲請
    人以執行名義所示之公法上債權不存在為由，而向本院提起
    債務人異議之訴（本院98年度訴字第267號），並依行政執
    行法第26條準用強制執行法第18條第2項規定，聲請願供擔
    保，請求裁定停止臺中行政執行處95年度贈稅執特專字第17
    778號及宜蘭行政執行處96年度助執字第351號贈與稅行政執
    行程序。然按行政執行法第26條規定，公法上金錢給付義務
    之「執行」，除法律另有規定外，準用強制執行法之規定。
    其所準用之範圍，應僅限於有關執行程序之部分，至於有關
    停止強制執行部分之規定，則不在準用之列，執行債務人不
    得以其已提起債務人異議之訴為由，主張依行政執行法第26
    條準用強制執行法第18條第2項規定，聲請裁定停止執行。
    又私權爭執必俟取得確定判決等執行名義始得聲請強制執行
    ，此與公法事件准許行政機關於下命之行政處分送達發生效
    力時，即得據以執行，大異其趣；是在私權爭執如欲停止法
    院之強制執行程序，須依強制執行法第18條第2項規定之要
    件及程序為之，而在公法事件如欲停止行政機關之強制執行
    程序，則須依行政訴訟法第116條第2、3項規定之要件及程
    序為之，足見因執行力源自確定判決與源自行政處分，兩者
    性質不同，法律所定之停止執行制度亦因之而異，故以行政
    處分違法提起撤銷訴訟，欲對行政處分本身之執行力聲請停
    止執行，僅得依行政訴訟法之上開規定為之，殊無適用行政
    執行法第26條準用強制執行法第18條第2項規定之餘地，對
    提起債務人異議之訴，其情形亦同。是本件聲請人提起債務
    人異議之訴，並依行政執行法第26條準用強制執行法第18條
    第2項規定，欲提供擔保聲請停止強制執行，揆之前開說明
    ，自屬於法不合，應予駁回。又本件係依行政執行法所為之
    執行程序，聲請人倘對其執行命令、執行方法，有行政執行
    法第8條第1項各款及第9條所規定之情形時，僅得向執行機
    關申請終止執行或聲明異議，亦不得聲請行政法院裁定停止
    執行，附此敘明。
三、依行政訴訟法第104條，民事訴訟法第95條、第78條，裁定
    如主文。
中    華    民    國    98    年     9    月    17    日
                臺中高等行政法院第二庭
                          審判長法  官  胡  國  棟
                                法  官  林  金  本
                                法  官  林  秋  華
以上正本證明與原本無異。
如不服本裁定，應於裁定送達後10日內以書狀敘明理由，經本院
向最高行政法院提起抗告（須依對造人數附具繕本）。
中    華    民    國    98    年     9    月    22    日
                                書記官  李  孟  純


司法院資訊處製作；財團法人民間司法改革基金會備份。
